【裁判字號】    88,易,1388
【裁判日期】    890331
【裁判案由】    詐欺
【裁判全文】
臺灣屏東地方法院刑事判決                        八十八年度易字第一三八八號
    公  訴  人  臺灣屏東地方法院檢察署檢察官
    被      告  己○○
    被      告  丁○○
右列被告因詐欺案件，經檢察官提起公訴（八十八年度偵續字第一九號），本院判決
如左：
     主  文
己○○共同連續意圖為自己不法之所有，以詐術使人將本人之物交付，處有期徒刑壹
年陸月。
丁○○共同連續意圖為自己不法之所有，以詐術使人將本人之物交付，處有期徒刑壹
年貳月。
     事  實
一、己○○原係屏東縣枋寮鄉○○路二四五號合成興鋼鐵有限公司之負責人，其妻丁○○為該公司總經理，於民國八十四年六月間，因該公司所簽發之支票被銀行列
    為拒絕往來戶，己○○乃以其父陳章三（業經檢察官處分不起訴）之名義，設立
    和成興鋼鐵有限公司（下稱和成興公司），實際仍由己○○及丁○○夫妻所經營
    。迨自八十六年十月間起，己○○、丁○○夫妻既知公司經營不善，已無法支應
    其他廠商之貨款，竟共同意圖為自己不法之所有，基於詐欺之概括犯意，自同年
    十一月間起至八十七年三月二日止，連續向戊○○、巨礎鋼鐵股份有限公司（下
    稱巨礎公司）、益大鋼鐵股份有限公司（下稱益大公司）及張林真即甲○○○加
    工部（下稱甲○○○）等詐稱購買鋼捲等貨品，致戊○○、巨礎公司、益大公司
    及甲○○○陷於錯誤而交付貨品，其中戊○○部分貨款計新台幣（下同）一百三
    十萬元、巨礎公司部分貨款計三百零八萬六千三百八十三元、益大公司部分貨款
    計六百五十六萬二千七百九十三元、甲○○○部分貨款計三十七萬二百五十二元
    ，並支付同額之支票予戊○○、巨礎公司、益大公司、甲○○○等人，惟支票屆
    期經提示均遭退票，屢經催討無著。己○○、丁○○並於八十七年二月一日將和
    成興公司之資產（包括廠房、天車、機械、車輛及可移動之器具、庫存之原料、
    配件）轉讓與丁○○之胞弟丙○○，戊○○及上開公司始知受騙。
二、案經戊○○、巨礎公司、益大公司及甲○○○訴由台灣屏東地方法院檢察署檢察
    官偵查起訴。
     理  由
一、訊之被告己○○、丁○○固坦認於右揭時地向告訴人戊○○、巨礎公司、大益公
    司及甲○○○等人購買鋼捲貨品各計一百三十萬元、三百零八萬六千三百八十三
    元、六百五十六萬二千七百九十三元及三十七萬零二百五十二元，惟矢口否認有
    何詐欺犯行，均辯稱：係因被告所經營之公司遭其他廠商倒債，一時無法週轉而
    積欠債務，且被告所經營之公司曾向被告丁○○之胞弟丙○○借款，尚積欠丙○○七百多萬元，被告乃於八十七年二月一日將所經營之公司（包括廠房、天車、
    機械、車輛及可移動之器具、庫存之原料、配件）轉讓與丙○○抵債，然延至同
    年三月初始將公司交予丙○○，且告訴人前均與被告有生意往來，被告並無詐騙
    之行為云云。經查：
(一)被告自八十六年十月間起向告訴人購買貨品，並開立遠期支票間接給付貨款，然
    該等遠期支票屆期經提示均遭退票等情，為被告所不否認，且有告訴人所提支票
    及退票理由單等件在卷足憑，而經本院函屏東市票據交換所查詢被告所開立支票
    之退票紀錄，該所函覆之退票紀錄明細記載被告丁○○於八十七年二月二日成為
    拒絕往來戶，並於八十七年二月十九日起有大量退票紀錄，而其等所經營之和成
    興鋼鐵有限公司於八十七年二月十日成為拒絕往來戶，並於八十七年二月十六日
    起有大量退票紀錄，亦有該所退票紀錄明細附卷足佐，顯見被告於八十七年二月
    間起，即已完全無支付貨款之能力；又被告分別於八十七年一月十六日起至同年
    二月二十三日止；八十六年十月間起至八十七年二月十二日止；八十七年二月三
    日起至同年三月二日止；八十六年十二月二日起至八十七年二月十八日止仍陸續
    向告訴人益大公司訂購計六百五十六萬二千七百九十三元之貨品；向告訴人巨礎
    公司訂購計三百零八萬六千三百八十三元之貨品；向告訴人甲○○○訂購計三十
    七萬零二百五十二元之貨品；向告訴人戊○○訂購計一百三十萬元之貨品等情，
    此亦為被告所不否認，並有益大公司送貨單、巨礎公司應收帳款對帳明細單、甲○○○應收帳款明細表及送貨估價單、戊○○應收帳款明細表等件在卷可憑，且
    均為被告所不否認，顯見被告於成為拒絕往來戶或大量退票後，仍有陸續大量訂
    購貨品之情事。
(二)被告夫妻於八十七年二月一日將所經營之和成興公司讓渡予建安事業發展有限公
    司（下稱建安公司），此有被告與建安公司所簽立之讓渡書在卷可憑，衡被告於
    八十七年二月一日即知公司已無法續為經營，卻仍陸續進貨，並將之轉讓予建安
    公司，姑不論被告與建安公司間之債務關係是否屬實，被告均早已預見無支付貨
    款能力，卻仍大量訂購貨品，衡被告對此結果之發生實不違其本意；又建安公司
    於八十五年十一月十八日向康和租賃股份有限公司附條件買賣Ｃ型鋼輪台機計五
    台（一二五型、一五０型、二五０型、七五型、一００型），總價金五百九十二
    萬元，應分期付款至八十七年十一月二十五日止，此有附條件買賣登記證明書、
    附條件買賣契約書等件在卷可稽，然和成興公司復以被告為連帶保證人，於八十
    六年八月八日分期付款尚未屆滿前，持上開輪台機出售予國產租賃股份有限公司
    （下稱國產公司），再由國產公司出租予被告，約定付款金額九百七十三萬八千
    九百五十一元，並分三十六期按月清償等情，此亦有租賃契約書、啟租通知書及
    統一發票等件附卷足按；則被告竟持康和公司之輪台機（分期清償未完畢，所有
    權仍屬康和公司所有）出售予國產公司後再予租賃，亦堪認被告於八十六年八月
    間即已發生財務危機。
(三)參以建安公司之負責人丙○○與被告丁○○為兄妹關係，亦為和成興公司之董事
    ，且讓渡書內未為債權債務金額及抵償多少之記載，亦與一般抵償債務或擔保契
    約不同。綜上各情，被告既知已無清償能力，竟仍陸續訂購大量貨品，將之轉讓
    予建安公司，其施用詐術已經明顯，被告上開所辯，係屬卸詞，委不足取，事證
    明確，被告二人犯行堪以認定。
二、核被告己○○、丁○○所為均係犯刑法第三百三十九條第一項之詐欺取財罪。被
    告二人就上開罪名間，具有犯意之連絡與行為之分擔，為共同正犯。被告二人先
    後多次詐騙貨品之行為，均時間緊接，犯罪構成要件相同，顯係基於概括之犯意
    反覆為之，為連續犯，均依刑法第五十六條規定論以一罪，並加重其刑。茲審酌
    被告圖利詐騙之動機、目的、手段、被害人所受損失程度、飾詞否認、未與告訴
    人達成和解等情及其他一切情狀，爰各量處如主文所示之刑。
三、台灣高雄地方法院檢察署移送併辦意旨（八十八年度偵續字第三一０號）略以：
    被告就國產公司所有Ｃ型鋼輪台機五部簽訂為期三年之租賃契約，由和成興公司
    自八十六年九月起，於每月八日給付租金，租期屆滿後即由和成興取得上開機器
    所有權，詎自八十七年二月間起，和成興公司所開立以給付租金之支票，經向銀
    行提示後竟遭退票，告訴人屢催和成興公司出面處理，惟該公司均置之不理，因
    認被告二人亦涉犯詐欺罪嫌等語。經查被告己○○在向國產公司借款時，已將其
    父陳章三所有坐落屏東縣枋寮鄉○○○段八六三地號面積０. 五八七二公頃土地
    供擔保設定抵押權登記與國產公司，且國產公司亦派其副理乙○○至現場查看等
    情，有土地登記簿謄本等件在卷足按，並經乙○○坦認屬實，則本件縱因被告己○○無法清償所積欠債務，國產公司仍得就上開抵押物取償，即難逕認被告詐騙
    ，且核上開意旨所指訴之犯罪手法，與前開訂購貨品詐騙之手段，亦不相同，從
    而上開移送意旨與前開犯罪事實，尚難逕認係裁判上一罪，應予退回該卷宗由原
    檢察官辦理，附此敘明。
據上論斷，應依刑事訴訟法第二百九十九條第一項前段，刑法第二十八條、第五十六
條、第三百三十九條第一項、罰金罰鍰提高標準條例第一條前段，判決如主文。
中      華      民      國      八十九      年    三      月    三十一  日
                                      臺灣屏東地方法院刑事第二庭
                                          法  官    蕭世昌
右正本證明與原本無異。
對於本判決如有不服應於收受送達後十日內向本院提出上訴書狀上訴於台灣高等法院
高雄分院並按他造當事人之人數附具繕本。
                                          書記官   許慶平
中      華      民      國      八十九      年    三      月    三十一  日
附錄本判決論罪之法條
刑法第三百三十九條第一項：意圖為自己或他人不法之所有，以詐術使人將本人或第
三人之物交付者，處五年以下有期徒刑、拘役或科或併科一千元以下罰金。


司法院資訊處製作；財團法人民間司法改革基金會備份。
